臺灣高雄地方法院刑事判決　　　　　　　　　　　　九十一年度交易字第一四五號
　　公　訴　人　臺灣高雄地方法院檢察署檢察官
　　被　　　告　甲○○
右列被告因公共危險等案件，經檢察官提起公訴（九十年度偵字第一二二二號），本
院判決如左：
    主  文
甲○○服用酒類，不能安全駕駛動力交通工具而駕駛，處有期徒刑肆月，如易科罰金
，以參佰元折算壹日；又因過失傷害人致重傷，處有期徒刑陸月，如易科罰金，以參
佰元折算壹日。應執行有期徒刑捌月，如易科罰金，以參佰元折算壹日。
    事  實
一、甲○○考領有小型車普通駕駛執照，明知飲酒後吐氣所含酒精成份超過每公升０
    ．二五毫克以上者不得駕車，竟於民國八十九年十一月九日晚上八時許，在高雄
    縣林園鄉某界陽超商外面與友人飲酒後，迄是日晚間十一時七分許，其平衡感、
    言詞能力、定向力及感覺能力均已有所障礙，顯無法安全駕駛之程度下，猶貿然
    駕駛動力交通工具即車牌號碼Ｊ九－五九三七號自用小客車，沿高雄縣林園鄉往
  鳳山方向行駛，途經高雄縣大寮鄉○○○路一０二二號前時，本應注意汽車駕駛
    人行車速度應依標誌之規定，不得超速行駛（（該路段速限每小時五十公里），
    並應注意車前狀況，隨時採取必要之安全措施，以避免危險之發生，而當時天候
    雖下雨，然夜間有照明、道路無缺陷或其他障礙、視距良好，而依其智識、能力
    ，復無不能注意之情事，詎甲○○疏未注意及此，竟於酒後反應遲頓情況下，以
    每小時六十五公里之速度超速駕車行駛，又疏未注意車前狀況，適有丙○○駕駛
    車牌號碼ＹＢ－七０五六號自用小客車搭載陳素珍及其夫乙○○，亦疏未注意行
    至無號誌交岔路口，支線道車應讓幹線道先行之規定，即自鳳林二路五０一巷口
    （支線道路）由西往東方向行駛而至，欲左轉彎，甲○○見狀閃煞不及，其所駕
    駛之自用小客車因而撞丙○○所駕駛自用小客車右側車身，致車上乘客陳素珍受
    有頭部外傷合併腦水鍾、失血性休克、腹部鈍傷合併肝臟裂傷及胰臟發炎、骨盆
    骨折等傷害，經治療後仍有右側外展神經及滑車神經病變、複眼現象及右眼視神
    經病變等難治之重傷害。甲○○於肇事後亦受傷，經路人報警將其送至高雄縣大
    寮鄉聖若瑟醫院急救時，經醫院抽血檢驗其血液中所含酒精濃度達每毫升二一二
    ．二八毫克（ＭＧ／ＤＬ），相當於吐氣所含酒精濃度每公升一．０六毫克（一
    ００ＭＧ／ＤＬ=０．五ＭＧ／Ｌ，二一二．二八ＭＧ／ＤＬ÷二００＝一．０
    六ＭＧ／Ｌ），而查知上情。
二、案經陳素珍之夫乙○○訴由高雄縣警察局林園分局報請臺灣高雄地方法院檢察署
    檢察官偵查起訴。
      理  由
一、訊據被告甲○○對於右揭時、地，於酒醉後貿然駕車超速行駛，且又疏未注意車
    前狀況，致與證人丙○○所駕駛之自用小客車發生對撞，因而使被害人陳素珍受
    有如事實欄所述之傷害等情，供認不諱，核與告訴人即被害人陳素珍之夫乙○○
    指訴及證人丙○○證述情節相符，並有卷附之高雄縣警察局道路交通事故調查報
    告表一份、現場及車損照片共六幀在卷可稽，被告上開自白核與事實相符，堪信
    屬實。復查，酒精使用後對人體之影響除造成自主神經系統亢奮與認知功能之暫
    時性缺損外，與駕駛能力有關者為對於移動景物的追蹤能力、經強光照射後恢復
    視力及監視四周的注意力等，而此三種能力在夜間駕車時尤其重要，許多人飲酒
    後因沒有可自覺的生理反應，以致腦部功能已缺損而仍不自知照常開車，此乃許
    多酒後駕車造成意外事故的主因之一（台北醫學院附設醫院精神科蔡尚穎主任論
    文「酒精對人體生理與行為之影響」參照），亦為刑法修正增訂一百八十五條之
    三之立法理由，再道路交通安全規則第一百十四條第二款規定汽車駕駛人飲酒後
    吐氣超過每公升０．二五毫克以上者，不得駕車，即是基於酒精對人體中樞神經
    系統有麻醉作用，為維護安全駕駛，而為之禁止規定。至於呼氣中酒精濃度每公
    升０．五五毫克或血液中酒精濃度在百分之０．一一以上，參考德國、美國之標
    準，肇事率為一般正常人之十倍，認為已達不能安全駕駛之標準，此有法務部於
    八十八年五月十日邀集交通部、行政院衛生署、中央警察大學等單位相關人員召
    開之研商訂定刑法第一百八十五條之三服用毒品、麻醉麻藥品、酒類或其他相類
    之物，不能安全駕駛交通工具之認定標準會議結論可參。而刑法第一百八十五條
    之三所稱服用酒類或其他相類之物，不能安全駕駛動力交通工具之公共危險條款
    ，係屬抽象危險犯之規定，此種抽象危險係伴隨飲酒過量之行為而當然成立。換
    言之，只需客觀上有此種行為出現，危險即視為存在，是否果真肇事，並不影響
    公共危險罪責之成立；如確實駕車肇禍，其刑責之明顯更不待言。又前揭德、美
    等國之認定標準，對於酒精濃度吐氣已達每公升零點五五毫克，或血液濃度達百
    分之零點一以上，肇事率為一般正常人之十倍，認為已達「不能安全駕駛」之標
    準，至於上揭數值以下之行為，如輔以其他客觀事實得作為「不能安全駕駛」之
    判斷，亦認為應依刑法第一百八十五條之三之規定處以刑罰，此有法務部八十八
    年五月十八日法八八檢字第一六六九號函可資參照。本件被告駕車肇事後，經驗
    血檢測結果，血液所含酒精濃度為每毫升二一二．二八毫克（ＭＧ／ＤＬ），相
    當於吐氣所含酒精濃度每公升一．０六毫克，有血液檢測單在卷可稽，參照前開
    說明，可知被告酒後駕車當時，確已達於不能安全駕駛動力交通工具之程度。
二、按汽車駕駛人飲酒後其吐氣所含酒精成份超過每公升○‧二五毫克以上者，不得
    駕車；又行車速度應依標誌之規定（該肇事路段每小時速限五十公里，有高雄縣
    警察局道路交通事故調查報告一紙附卷可稽），並應注意車前狀況，隨時採取必
    要之安全措施，以避免危險之發生，道路交通安全規則第一百十四條第二款、第
    九十三條第一項前段及第九十四條第三項分別定有明文，而為一般駕駛人所應注
    意並確實遵守之事項。被告考領有普通小型車駕駛執照，自難諉為不知。本件肇
    事路段行車速限為時速五十公里，此觀卷附道路交通事故調查報告表已明；又被
    告於肇事後經抽血檢驗其血液中所含酒精濃度為每毫升二一二．二八毫克（ＭＧ
    ／ＤＬ），相當於吐氣所含酒精濃度每公升一．０六毫克，此為被告於警訊迄偵
    審中自承在卷，被告於此情況下駕車，已違反上述酒後不得駕車之規定，而車禍
    發生當時雖下雨，惟夜間有照明、道路無缺陷或其他障礙、視距良好，有上開道
    路交通事故調查報告表在卷可稽，而依被告之智識、能力，復無不能注意之情事
    ，詎其竟疏未注意及此，猶貿然在飲酒後已不能安全駕駛車輛狀態下駕車，貿然
    以約六十五公里之極速駕車行駛，且又疏未注意車前狀況而肇事，其駕車行為顯
    有過失，灼然甚明。而本件經送請臺灣省高屏澎區車輛行車事故鑑定委員會鑑定
    結果，亦同此認定，有臺灣省高屏澎區車輛行車事故鑑定委員會九十年七月十三
    日高屏澎鑑字第九０一０六三號函暨所附鑑定見書各一份存卷可考。雖證人丙○○駕駛自用小客車疏未遵守行至無號誌交岔路口，支線道車應讓幹線道先行之規
    定，於本件車禍之發生，亦與有過失，惟仍無從解免被告過失之責。
三、又，被害人陳素珍確因本件車禍事故受有頭部外傷合併腦水鍾、失血性休克、部
    鈍傷合併肝臟裂傷、骨盆骨折等傷害乙節，亦有高雄長庚醫紀念醫院八十九年十
    一月十六日診斷證明書一份在卷可參；再經本院函詢高雄長庚醫紀念醫院有關被
    害人陳素珍所受傷害對身體或健康之影響，該院函覆稱：「病患陳素珍因車禍致
    外側外展神經及滑車神經病變，現存有複眼現象，另有右眼視神經病變，上述之
    傷害已達二年，難以完全恢復。」等語，有該九十一年六月七日（九一）長庚院
    高字第一三八一號函可考，被害人陳素珍身體及健康所受之傷害顯已達重大難治
    之程度，屬刑法第十條第四項第六款之重傷害，且被告之過失行為與被害人所受
    重傷害間，具有相當因果關係。本件事證明確，被告犯行洵堪認定。
四、核被告所為，係犯刑法第一百八十五條之三服用酒類不能安全駕駛動力交通工具
    而駕駛罪及同法第二百八十四條第一項後段之過失致重傷罪。公訴人認被告係犯
    刑法第二百八十四條第一項段之過失傷害罪嫌，尚有未洽，惟本院所認定之犯罪
    事實與檢察官起訴書所載之基本事實，係屬同一，爰依刑事訴訟法第三百條之規
    定，就起訴之事實，變更檢察官所引應適用之法條。被告飲酒後，其血液中酒精
    濃度含量為二一二．二八ＭＧ／ＤＬ，相當於呼氣為每公升一．０六毫克，已超
    過道路交通安全規則第一百十四條第二款所規定之呼氣酒精濃度每公升０．二五
    毫克之標準，復駕駛汽車因而致人受重傷，應依道路交通管理處罰條例第八十六
    條第一項之規定，加重其刑。被告所犯上開二罪間，犯意各別，罪名不同，應分
    論併罰。爰審酌被告酒後仍貿然駕車，其駕車行為對社會大眾之生命、身體安全
    構成極大威脅，且又超速行駛疏未注意車前狀況而肇事，被害人因本件車禍事故
    所受傷害之程度，及尚未與被害人達成民事和解，另斟酌證人丙○○就本件車禍
    之發生亦有過失，及被告犯罪後態度等一切情狀，分別量處如主文所示之刑，並
    定其應執行刑。又被告行為後，刑法第四十一條業於九十年一月十日修正公布施
    行，並於同年月十二日生效，依修正前之刑法第四十一條規定：「犯最重本刑為
    三年以下有期徒刑以下之刑之罪，而受六個月以下有期徒刑或拘役之宣告，因身
    體、教育、職業或家庭之關係，執行顯有困難者，得以一元以上三元以下折算罰
    金」，惟修正後之刑法第四十一條第一項規定「犯最重本刑為五年以下有期徒刑
    以下之刑之罪，而受六個月以下有期徒刑或拘役之宣告，因身體、教育、職業或
    家庭之關係或其他正當理由，執行顯有困難者，得以一元以上三元以下，易科罰
    金。但確因不執行所宣告之刑，難收矯正或難以維持法秩序者，不在此限」；第
    二項規定：「併合處罰之數罪，均有前項情形，其應執行之刑逾六月者，亦同」
    。比較上開新舊法，修正後之刑法第四十一條第一、二項就得宣告易科罰金之範
    圍較修正前之舊法為廣，是依刑法第二條第一項前段規定，自應適用裁判時之法
    律即修正後之刑法第四十一條第一、二項規定均宣告易科罰金之折算標準。
據上論斷，應依刑事訴訟法第二百九十九條第一項前段、第三百條，刑法第一百八十
五條之三、第二百八十四條第一項後段、第二條第一項前段、修正後第四十一條第一
項、第二項、第五十一條第五款，道路交通管理處罰條例第八十六條第一項，罰金罰
鍰提高標準條例第一條前段、第二條，判決如主文。
中      華      民      國      九十一    年      六    月    二十四    日
                                  臺灣高雄地方法院交通法庭
                                      法  官  何  秀  燕
右正本證明與原本無異。
如不服本判決，應於判決送達後十日內，向本院提出上訴狀。
                                      書記官  邱  靜  銘
中      華      民      國      九十一    年      六    月    二十四    日
附錄本案判決論罪科刑之法條
中華民國刑法第一百八十五條之三：
服用毒品、麻醉藥品、酒類或其他相類之物，不能安全駕駛動力交通工具
而駕駛者，處一年以下有期徒刑、拘役或三萬元以下罰金。
中華民國刑法第二百八十四條第一項後段：
 (過失傷害罪)
因過失傷害人者，處六月以下有期徒刑、拘役或五百元以下罰金，致重傷
者，處一年以下有期徒刑、拘役或五百元以下罰金。
